【裁判字號】    88,上易,780
【裁判日期】    891019
【裁判案由】    詐欺
【裁判全文】
臺灣高等法院臺南分院刑事判決            八十八年度上易字第七八號 Ｇ
      上  訴  人
      即自訴人    甲  ○  ○
      自訴代理人  丁  ○  ○  律師
      上  訴  人
      即  被  告  乙  ○  ○
      上  訴  人
      即  被  告  丙  ○  ○
右上訴人因被告詐欺案件，不服臺灣雲林地方法院八十七年度自字第五十六號中華民
國八十八年三月三十一日第一審判決，提起上訴，本院判決如左：
      主      文
原判決撤銷。
乙○○、丙○○共同意圖為自己不法之所有，以詐術使人將本人之物交付，乙○○處
有期徒刑陸月。丙○○處有期徒刑肆月。均緩刑參年。
      事      實
一、乙○○、丙○○基於為自己不法所有之共同犯意聯絡，於民國八十七年三月二十
    七日，在雲林縣斗六市大茂房屋仲介公司處，見甲○○急於將其所有之雲林縣斗
    六市○○路二六四巷一０七之一號房地出售，認有機可乘，遂推由乙○○出面與
    甲○○洽談購屋事宜，佯裝欲向甲○○購買該屋，致甲○○信以為真，同意以新
    台幣（下同）五百零五萬元將該屋出售與乙○○，乙○○即以支付一百萬元現金
    當作頭款，並簽發四百零五萬元之本票交與甲○○之方式支付價金，以取信於甲○○，再請求其先將該屋交其辦理所有權移轉登記與丙○○，以便辦理貸款，並
    約於同年五月十日貸款下來時，支付餘款並換回本票，使甲○○不疑有詐而陷於
    錯誤，遂依其要求，將該屋交與乙○○辦理所有權移轉登記。乙○○、丙○○於
    同年四月二十日即將該屋登記予丙○○名下，並於同月三十日共同持以向寶島商
    業銀行（下稱寶島商銀）設定抵押，貸得四百四十萬元，然其等除代甲○○償還
    一百四十萬八千五百四十四元之貸款外，並未依約將購屋之尾款二百六十四萬一
    千四百五十六元交與甲○○，經甲○○催討後，被告等又以向其他公司之貸款，
    即將於同年五月底放款為由，而交二紙未填具日期之支票（票面金額分別為一百
    萬元及一百七十萬元）與甲○○，暫為拖延，然甲○○於五月二十日通知乙○○
    二人後，將該紙一百七十萬元支票提示兌領，竟因存款不足而遭退票，惟乙○○
    二人仍無意還錢，反怪罪甲○○將支票提示，害其無法取得貸款，嗣經調解後，
    再由乙○○簽發本票十紙，即自八十七年六月三十日至八十八年三月三十日，分
    十期共二百五十五萬元與甲○○，然亦未遵期給付，僅於同年六月三十日付十萬
    元、同年七月二十日付五萬七千六百六十四元、同年八月二十七日付五萬六千六
    百七十四元、同年八月三十日付五千八百元、同年八月三十一日付二萬四千二百
    元、同年十二月二日付十萬零五千一百五十四元，共計三十四萬九千四百九十二
    元償付，餘款二百二十九萬一千九百六十四元未付。並於同年七月三日將該屋再
    設定抵押權一百五十萬元與不知情之債權人劉家豪，再於同年九月十五日將該屋
    過戶與劉家豪名下，以達脫產之目的，甲○○於追討未果，始知受騙。
二、案經甲○○提起自訴。
      理      由
一、上訴人即被告乙○○經合法傳喚不到庭，亦未提出答辯。訊據上訴人即被告丙○○固不否認有於前述時、地，向自訴人甲○○購得該屋，據以辦理貸款後，再移
    轉所有權與其債權人劉家豪等情，惟否認有何詐欺犯意，辯稱：伊兄弟當初確有
    意購屋，送過定金後，因大環境景氣變壞，經濟週轉困難，一時籌不出屋款，且
    貸款下來時，乙○○因盲腸炎住院，該筆貸款則被乙○○之妻償付其他貸款、貨
    款殆盡，及協調時曾表明願將該屋返還自訴人，為自訴人所拒，現已將欠款全部
    清償，並非有意詐騙自訴人云云。
二、惟查被告二人因經濟狀況不佳，積欠劉家豪債務無法償還，即利用自訴人急於出
    售房屋之機會，於前述時、地，以購屋為由，給付定金後，詐得上開房地所有權
    ，據以辦理貸款，於取得貸款後，除未依約付款外，並將上開房地再移轉與其不
    知情之債權人劉家豪，並囑劉家豪出售，用以清償債務，使自訴人無法求償等事
    實，業據自訴人指述明確，核與証人劉家豪、仲介人紀名俊供証情節相符（詳原
    審卷第六十二頁、第六十三頁），復有上開房、地之登記謄本、買賣契約書各一
    份附卷可証（附於原審卷第七頁至第二十頁、第六十七頁）。
三、被告雖辯以放款時適乙○○因盲腸炎住院，貸款遂為乙○○之妻花用殆盡云云，
    經原審向天主教若瑟醫院函查，被告乙○○確有於八十七年五月九日至十六日間
    ，因盲腸炎到院就診，惟該筆貸款為四百四十萬元，數額頗巨，乙○○之妻如何
    於數日內將之花用殆盡，無法舉証以實其說，且被告乙○○供承該筆貸款係撥入
    其寶島商銀之帳戶，而其妻亦知該帳戶係為辦理房屋貸款始開設（詳原審卷第五
    十五頁），則其妻既明知該筆款項係房屋貸款，若其未經乙○○授意，豈會將該
    筆款項挪為他用，況縱該款確係為乙○○之妻誤用，則其為何尚知須留存一百四
    十四萬餘元以代自訴人清償貸款？是被告所辯：因住院致貸款被乙○○之妻誤用
    一節，殊難採信。至其又稱：協調時曾表明願將該屋返還自訴人，為自訴人所拒
    ，惟協調時被告等已將系爭房屋辦理抵押借款四百四十萬元，在該貸款未解決前
    ，自訴人不願接受系爭房屋，亦為情理之常，被告等以此理由辯無詐欺，亦不足
    採，從而被告等於購屋之始，即有詐騙自訴人之犯意，甚為明言明確，所辯非蓄
    意詐騙云云，顯係卸責之詞，不足採信，犯行均堪認定。
四、查被告等意圖為自己不法之所有，以詐術使自訴人將房屋交付，並以之向銀行貸
    款，復再轉售他，以圖脫產，核被告二人所為，均係犯刑法第三百三十九條第一
    項之詐欺罪。其二人有犯意之聯絡、行為之分擔，均係共同正犯。原審據以論罪
    科刑固非無見，惟查：被告等於自訴人提起自訴前，己先後支付屋款二百七十五
    萬八千零三十六元，所詐得之款為二百二十九萬一千九百六十四元，原審誤認被
    告等詐得金額為二百六十四萬一千四百五十六元，尚有未洽，自訴人上訴意旨認
    被告未償還所詐金額，指摘原審量刑太輕（現已全數償還），被告等上訴意旨否
    認犯罪，指摘原判決不當，固均不足取，但原判決既有前述可議之處，即屬無可
    維持，應由本院撤銷改判，爰分別審酌被告二人犯罪之動機、目的、品行、智識
    程度及被告乙○○就本案參與之程度、分得之利益均較丙○○多，事後已與自訴
    人達成和解，全數償還詐得金額等情，分別量處乙○○有期徒刑陸月。丙○○有
    期徒刑肆月。又被告二人素行尚佳，並無犯罪前科，有前科資料表附卷可按，犯
    後已與自訴人達成和解，全數償還詐得金額，亦經自訴人供明在卷，並有和解書
    可証，自訴人並具狀陳明願予原諒，不再追究其刑責，被告等受此教訓，當知警
    惕而無再犯之虞，本院認以暫不執行為適當，併均予宣告緩刑參年，以勵自新。
五、被告乙○○經合法傳喚，無正當理由不到庭，不待其陳述逕行判決。
六、據上論斷，應依刑事訴訟法第三百六十九條第一項前段、第三百六十四條、第三
    百七十一條、第三百四十三條、第二百九十九條第一項前段、刑法第三百三十九
    條第一項、第二十八條、第七十四條第一款、罰金罰鍰提高標準條例第一條前段
    ，判決如主文。
中    華    民    國      八十九      年      十      月      十九      日
                                  臺灣高等法院臺南分院刑事第六庭
                                      審判長法官  林    金    村
                                            法官  徐    宏    志
                                            法官  戴    勝    利
右正本證明與原本無異。
不得上訴。
                                      法院書記官  吳    銘    添
中    華    民    國      八十九      年      十      月 二十       日
附錄本判決論罪科刑條文：
刑法第三百三十九條：意圖為自己或第三人不法之所有，以詐術使人將本人或第三人
                    之物交付者，處五年以下有期徒刑、拘役或科或併科一千元以
                    下罰金。
                    以前項方法得財產上不法之利益或使第三人得之者，
                    亦同。
                    前二項之未遂犯罰之。


司法院資訊處製作；財團法人民間司法改革基金會備份。
